【裁判字號】    92,再易,70
【裁判日期】    920821
【裁判案由】    再審之訴
【裁判全文】
臺灣臺北地方法院民事判決                          九十二年度再易字第七０號
    再審原告    甲○○
    訴訟代理人  張旭業律師
                魏式瑜律師
    再審被告    國泰商業銀行股份有限公司
    法定代理人  李明賢
右當事人間請求清償債務事件，再審原告對於中華民國九十一年一月十四日本院九十
年度北簡字第一六七０六號確定判決及九十二年二月二十七日本院九十一年度簡上字
第一三七號確定判決提起再審之訴，本院判決如左：
    主      文
再審之訴駁回。
再審訴訟費用由再審原告負擔。
    事      實
壹、再審原告方面：
一、聲明：
（一）本院九十年度北簡字第一六七０六號確定判決及本院九十一年度簡上字第一三
      七號確定判決廢棄。
（二）再審被告在第一審之訴駁回。
二、陳述：
（一）再審原告於民國九十二年七月二十一日接獲本院九十二年度易字第二七０號刑
      事判決書，方知悉原確定判決有民事訴訟法第四百九十六條第一項第十三款規
      定之發見未經斟酌證物之再審理由存在，故於接獲後三十日之不變期間內提起
      本件再審之訴。
（二）再審原告並未收到再審被告所寄送系爭卡號0000－0000－0000之
      信用卡，再審被告寄送該信用卡之地址實係受再審原告委託向不特定銀行申辦
      信用卡之訴外人鄭得良家人之地址。又再審被告所請求以系爭信用卡於九十年
      五月十五日及五月十六日向訴外人宇磐國際股份有限公司（下稱宇磐公司）刷
      卡消費之二筆消費款，並非再審原告所為，而係訴外人鄭得良所為。其等事實
      已為本院九十二年度易字第二七０號刑事判決所認定，並據以判決再審原告無
      罪。上開刑事判決書自屬發見原確定判決未經斟酌之證物，故原確定判決有民
      事訴訟法第四百九十六條第一項第十三款當事人發見未經斟酌證物之再審事由
      存在。
貳、再審被告方面：
    本件未行言詞辯論，故無再審被告之聲明及陳述可供記載。
    理      由
一、按再審之訴，應自判決確定時起三十日之不變期間內提起，但再審之理由知悉在
    後者，自知悉時起算（民事訴訟法第五百條第一項、第二項規定參照）。經查再
    審原告所主張發見未經斟酌證物之本院九十二年度易字第二七０號刑事判決係於
    九十二年七月十一日宣判（見本院卷第六頁至第八頁之刑事判決書），而再審原
    告係於九十二年八月六日提起本件再審之訴（見本院卷第二頁之本院收文戳），
    故再審原告主張其已在知悉再審理由後三十日內提起本件再審之訴，自屬可取。
    合先敘明。
二、本件再審原告主張發見原確定判決未經斟酌之證物即本院九十二年度易字第二七
    ０號刑事判決，有民事訴訟法第四百九十六條第一項第十三款規定之再審事由。
    故提起本件再審之訴，惟查：
（一）按民事訴訟法第四百九十六條第一項第十三款當事人可以發見未經斟酌之證物
      提起再審之訴，但所謂發見未經斟酌之證物，係指判決確定後發見判決確定前
      已經成立之證物而言，若其證物係成立於判決確定之後，自不得謂為發見（最
      高法院十七年上字第五號判例、最高法院十七年上字第一四０號判例參照）。
      而查再審原告所主張發見之證物即本院九十二年度易字第二七０號刑事判決，
      其作成日期為九十二年七月十一日（見本院卷第六頁至第八頁之刑事判決書）
      ，而本院九十一年度簡上字第一三七號確定判決及本院九十年度北簡字第一六
      七０六號確定判決之宣判日期分別為九十二年二月二十七日及九十一年一月十
      四日。足認本院九十二年度易字第二七０號刑事判決係在本院九十一年度簡上
      字第一三七號確定判決及本院九十年度北簡字第一六七０六號判決確定後方成
      立，自與民事訴訟法第四百九十六條第一項第十三款規定之要件不符。
（二）次按當事人以民事訴訟法第四百九十六條第一項第十三款規定發見新證據為聲
      請之原因者，必以其新證據若經法院斟酌可受較有利益之裁判者為限（最高法
      院十七年上字第一四０號判例參照）。本件再審原告雖以本院九十二年度易字
      第二七０號刑事判決書已認定再審原告並未持有卡號0000－0000－0
      000之信用卡，亦未以該信用卡於九十年五月十五日及五月十六日為系爭宇
      磐公司刷卡消費之事實，主張該刑事判決即為其可受較有利益判決之證物云云
      。惟查刑事訴訟所調查之證據，及刑事訴訟判決所認定之事實，非當然有拘束
      民事訴訟判決之效力（最高法院四十八年台上字第七一三號判例、最高法院四
      十三年台上字九五號判例及最高法院三十八年穗上字八七號判例參照），故再
      審原告主張原確定判決斟酌本院九十二年度易字第二七０號刑事判決後，其即
      可受較利益之判決，亦非當然，故其此部分再審之主張，仍與要件不符。
三、從而，再審原告提起本件再審之訴顯無理由，爰不經言詞辯論，逕以判決駁回之
    （最高法院四十四年台上字第五六六號判例參照）。
四、據上論結，本件再審之訴為顯無理由，依民事訴訟法第五百零二條第二項、第五
    百零五條、第七十八條，判決如主文。
中      華      民      國    九十二    年      八      月    二十一    日
                                     民事第三庭
                                            審判長   法  官   謝  碧  莉
                                                     法  官   林  振  芳
                                                     法  官   黃  書  苑
右為正本係照原本作成。
本判決不得上訴。
中      華      民      國    九十二    年      八      月    二十一    日
                                                     書記官   趙  郁  涵


司法院資訊處製作；財團法人民間司法改革基金會備份。
